【裁判字號】    97,簡上,916
【裁判日期】    980608
【裁判案由】    詐欺
【裁判全文】
臺灣板橋地方法院刑事判決             97年度簡上字第916號
上  訴  人  臺灣板橋地方法院檢察署檢察官
被      告  丙○○
上列上訴人因被告丙○○詐欺案件，不服本院刑事庭97年度簡字
第5055號，中華民國97年6 月13日第一審刑事簡易判決（聲請簡
易判決處刑案號：臺灣板橋地方法院檢察署97年偵字第13701 號
），提起上訴，暨移送併案審理（臺灣屏東地方法院檢察署97年
度偵字第5736號、98年度偵字第2 號），本院管轄之第二審合議
庭判決如下：
    主  文
原判決撤銷。
丙○○犯幫助詐欺取財罪，處有期徒刑陸月，如易科罰金，以新
臺幣壹仟元折算壹日。緩刑貳年。
    事  實
一、丙○○預見提供自己的金融機構帳戶供不相識之人使用，足
    以幫助他人提領獲取詐欺之犯罪所得，復信縱該他人為上開
    犯罪行為，亦與其供給帳戶之本意無違，竟基於幫助詐欺之
    不確定故意，先將其前於民國88年3 月9 日所申設使用之中
    國信託商業銀行新莊分行帳號0000000000000 號帳戶內之款
    項提領至僅剩餘新臺幣（下同）8 元，再將其於91年3 月21
    日所申設使用之萬泰商業銀行屏東分行帳號000000000000號
    帳戶內款項提領至僅剩餘19元後，即在97年1 月4 日前之不
    詳時、地，將上開金融機構之存摺、提款卡、提款卡密碼等
    ，提供予姓名年籍不詳之成年人士使用，而任由其藉以遂行
    犯罪後，供其收受犯罪所得財物。繼該成年人士基於意圖為
    自己不法所有之詐欺犯意，而為下列行為：
  (一)於97年1 月4 日下午6 時許，撥打電話予乙○○，佯稱乙○○日前在博客來網路書店購物時，因該書店作業人員疏失，
    將其付款方式設定為分期付款，須重新設定，方不至於重複
    扣款云云，致乙○○因而陷於錯誤，旋於同日下午6 時41分
    許，依對方指示至自動櫃員機前操作，因而匯款共計150,98
    3 元至丙○○上開中國信託商業銀行新莊分行帳戶內，迨匯
    款後，始知受騙。
  (二)於97年1 月6 日晚上7 時24分許，撥打電話予甲○○，佯稱
    甲○○日前在MOMO電視購物臺購物時，因付款方式錯誤，須
    重新匯款云云，致甲○○因而陷於錯誤，旋於同日依對方指
    示至自動櫃員機前操作，因而匯款共計29,987元至丙○○上
    開中國信託商業銀行新莊分行帳戶內，迨匯款後，始知受騙
    。
  (三)於97年1 月7 日晚上11時許，在雅虎奇摩尋夢園交友網站上
    ，以匿名「愛上你」與丁○○聊天，佯稱可以代客投資賺錢
    云云，致丁○○因而陷於錯誤，旋於翌日（8 日）凌晨1 時
    16分許，依指示至自動櫃員機操作，因而匯款16,122元至丙○○上開萬泰商業銀行屏東分行帳戶內，迨匯款後，始知受
    騙。前揭各次且均於款項匯入後，即遭提領一空。丙○○以
    此方式幫助不詳姓名年籍之成年人士收受詐欺犯行所得之財
    物。
二、案經臺北縣政府警察局新莊分局報請臺灣板橋地方法院檢察
    署檢察官偵查後聲請簡易判決處刑暨屏東縣警察局屏東分局
    、臺北市政府警察局文山第一分局報請臺灣屏東地方法院檢
    察署檢察官移送併案審理。
    理  由
一、按被告以外之人（包括證人、鑑定人、告訴人、被害人及共
    同被告等）於審判外之陳述雖不符前4 條之規定，而經當事
    人於審判程序同意作為證據，法院審酌該言詞陳述或書面陳
    述作成時之情況，認為適當者，亦得為證據；當事人、代理
    人或辯護人於法院調查證據，知有第159 條第1 項不得為證
    據之情形，而未於言詞辯論終結前聲明異議者，視為有前項
    之同意，刑事訴訟法第159 條之5 定有明文。立法意旨在於
    傳聞證據未經當事人之反對詰問予以核實，原則上先予排除
    。惟若當事人已放棄反對詰問權，於審判程序中表明同意該
    等傳聞證據可作為證據；或於言詞辯論終結前未聲明異議，
    基於尊重當事人對傳聞證據之處分權，及證據資料愈豐富，
    愈有助於真實發見之理念，且強化言詞辯論主義，使訴訟程
    序得以順暢進行，上開傳聞證據亦均具有證據能力。本件被
    告丙○○及檢察官於言詞辯論終結前，均未就本院所認定犯
    罪事實而經調查採用之證據主張有刑事訴訟法第159 條第1
    項不得為證據之情形，本院復審酌各該證據作成時並無違法
    及證明力明顯過低之瑕疵等情況，認為適當，是本件所認定
    犯罪事實所採用之證據均有證據能力，合先敘明。
二、上揭犯罪事實，業據被告丙○○於本院審理時坦承不諱，並
    經證人即被害人乙○○、甲○○、丁○○於警詢時指述綦詳
    ，又有中國信託商業銀行新莊分行帳號0000000000000 號帳
    戶開戶資料暨歷史交易查詢報表、萬泰商業銀行屏東分行帳
    號000000000000號帳戶開戶資料暨臺幣存摺對帳單、自動櫃
    員機交易明細表等附卷可稽，足認被告自白情節與事實相符
    ，罪證明確，犯行洵堪認定。
三、按幫助犯之成立，主觀上行為人須有幫助故意，客觀上須有
    幫助行為，意即須對於犯罪與正犯有共同之認識，而以幫助
    之意思，對於正犯資以助力，而未參與實行犯罪之行為者而
    言。查被告將其所有之上揭帳戶存摺、提款卡及密碼提供予
    姓名年籍不詳之成年人士用以詐騙被害人匯入金錢，作為對
    被害人實施詐欺取財犯罪之取款工具，顯係基於幫助他人實
    施詐欺取財之不確定故意，且所為提供帳戶予他人之行為係
    屬刑法詐欺取財罪構成要件以外之行為，是核被告所為，係
    犯刑法第30條第1 項前段、第339 條第1 項之幫助詐欺取財
    罪。又被告以一幫助行為，幫助該施行詐術之人先後詐騙被
    害人乙○○、甲○○、丁○○等三人，而觸犯數幫助詐欺取
    財罪，為同種想像競合，依刑法第55條規定，從一幫助詐欺
    取財罪處斷。又被告係基於幫助之意思，參與詐欺取財犯罪
    構成要件以外之行為，為幫助犯，依刑法第30條第2 項規定
    ，按正犯之刑減輕之。聲請簡易判決處刑意旨雖未敘及被害
    人乙○○、丁○○受詐欺部分，惟此部分犯罪事實既具有想
    像競合犯之裁判上一罪關係，已如前述，為聲請簡易判決處
    刑效力所及，本院自得併予審究。
四、本件原審詳察，以被告罪證明確，予以論罪科刑，固非無見
    ，惟原審未及審酌被告同一幫助詐欺犯行，除交付上開中國
    信託商業銀行新莊分行之帳戶外，尚有交付萬泰商業銀行屏
    東分行之帳戶，均遭不詳之成年人士供作詐欺取財之用（被
    害人乙○○、丁○○部分），檢察官上訴意旨對此有所指摘
    ，為有理由，自應由本院合議庭予以撤銷改判。爰審酌被告
    年值青壯，不思正道取財，竟提供帳戶幫助詐欺，既助長他
    人犯罪，又增加查緝困難，危害財產安全及社會穩定，兼衡
    其平日素行，智識程度及犯罪後尚能坦承犯行等一切情狀，
    量處如主文第二項所示之刑，並諭知易科罰金之折算標準，
    以資懲儆。末查被告前未曾因故意犯罪受有期徒刑以上刑之
    宣告，有臺灣高等法院被告全國前案紀錄表在卷可參，其因
    短於思慮，致罹刑章，又其於本院審理時已與被害人等均成
    立和解且賠償損害，經取得被害人之諒解後，被害人等亦均
    向本院表示希望能對被告從輕量刑等語，此據告訴人於本院
    審理時陳述在卷，被告經此次教訓後，當知所警惕，而無再
    犯之虞，本院認上開對其宣告之刑，以暫不執行為適當，爰
    併宣告緩刑二年，以啟自新。
據上論斷，應依刑事訴訟法第455 條之1 第1 項、第3 項、第36
9 條第1 項前段、第364 條、第299 條第1 項前段，刑法第30條
第1 項前段、第2 項、第339 條第1 項、第55條、第41條第1 項
前段、第74條第1 項第1 款，刑法施行法第1 條之1 ，判決如主
文。
本案經檢察官劉仕國到庭執行職務
中    華    民    國    98    年    6     月    8     日
                刑事第十四庭    審判長法  官  張江澤
                                      法  官  劉景宜
                                      法  官  陳海寧
以上正本證明與原本無異。
本件不得上訴。
                                      書記官  梁宜庭
中    華    民    國    98    年    6     月    9     日
附錄本案論罪科刑法條全文：
刑法第339 條
意圖為自己或第三人不法之所有，以詐術使人將本人或第三人之
物交付者，處五年以下有期徒刑、拘役或科或併科一千元以下罰
金。
以前項方法得財產上不法之利益或使第三人得之者，亦同。
前二項之未遂犯罰之。


司法院資訊處製作；財團法人民間司法改革基金會備份。
